臺灣雲林地方法院刑事判決　　　　　　　　　　　　　　九十三年度訴字第三一號
　　公　訴　人　臺灣雲林地方法院檢察署檢察官
　　被　　　告　甲○○
右列被告因違反毒品危害防制條例案件，經檢察官提起公訴（九十二年度毒偵字第一
一七號），本院裁定進行簡式審判程序，檢察官復當庭擴張犯罪事實，請求審判（九
十三年度毒偵字第七一三號），本院判決如左：
    主  文
甲○○連續施用第一級毒品，處有期徒刑拾月，又連續施用第二級毒品，處有期徒刑
陸月，應執行有期徒刑壹年貳月。
    犯罪事實及證據名稱
一、甲○○前因施用毒品案件，經本院以八十九年度毒聲字第一六五四號裁定送觀察
    勒戒後，認無繼續施用毒品傾向，經檢察官於民國九十年一月十一日，以八十九
    年度毒偵字第二０三四號為不起訴處分確定。其又受損友誘惑，基於施用第一級
    毒品、第二級毒品之概括犯意，自九十一年六月間某日起，至九十二年十月二十
    五日左右，在雲林縣元長鄉○○村○○路四四巷三五號住處，以將第一級毒品海
    洛因置入針筒內注射施打之方式，連續施用第一級毒品海洛因多次，約每星期施
    用一次；又犯意另起，自九十一年六月間某日起，至九十二年一月六日止，在上
    述住處，以將第二級毒品安非他命置入玻璃球內燒烤吸食之方式，連續施用第二
    級毒品安非他命多次，亦約每星期施用一次。嗣於九十二年一月九日晚上七時二
    十分許，在雲林縣元長鄉山內村安務十一號內，於警方執行搜索時，同意警方採
    尿送驗，呈甲基安非他命及嗎啡陽性反應。經本院以九十二年毒聲字第五五三號
    裁定送觀勒戒，甲○○拒不到案執行，經檢察署發布通緝。於九十二年十月二十
    八日晚上八時三十分許，甲○○為警逮捕到案，經警採其尿液送驗，又呈嗎啡陽
    性反應。同日，檢察官移送甲○○執行觀察勒戒，經觀察勒戒處所評定有繼續施
    用毒品傾向。案經雲林縣警察局北港分局報告臺灣雲林地方法院檢察署檢察官偵
    查起訴併公訴檢察官當庭擴張犯罪事實。
二、上述犯罪事實，有(一)被告甲○○於本院庭訊中之自白、(二)被告甲○○於警詢及檢
    察官事務官面前之供述筆錄、(三)國防部憲兵司令部刑事鑑識中心鑑驗通知書、(四)
    詮昕科技股份有限公司濫用藥物尿液檢驗報告、(五)尿液檢體採集送驗紀錄表、(六)
    本院九十二年毒聲字第五五三號刑事裁定、(七)檢察官觀察勒戒處分執行指揮書、
    (八)臺灣雲林看守所九十二年十一月十七日函文及所附有無繼續施用毒品傾向評估
    標準紀錄表、有無繼續施用毒品傾向證明書、(九)檢察署通緝書、(十)刑案資料查註
    紀錄表、(十一)臺灣高等法院被告全國前案紀錄表等證據為證。事證明確。
三、按行為後法律有變更者，適用裁判時之法律，但裁判前之法律有利於行為人者，
    適用最有利於行為人之法律，刑法第二條第一項定有明文。又按比較新舊法罪刑
    之輕重，應先審查應否諭知無罪，次審查應否諭知免訴、不受理，再次審查有無
    法定應免刑之情形；如無前開情形，比較新舊法罪刑孰最有利，則其比較標準，
    除主刑外，亦應綜合比較全部罪刑之結果（最高法院二十四年七月總會決議參照
    ）。再按毒品危害防制條例業經總統於九十二年七月九日修正公布，並自九十三
    年一月九日施行，其中對於施用毒品之犯行，依修正前、修正後毒品危害防制條
    例第十條第一、二項之規定，就法定刑部分均仍相同，並無修正；惟就施用毒品
    之訴追要件，依修正前、修正後毒品危害防制條例規定則有不同。依修正前毒品
    危害防制條例第二十條、第二十三條之規定，就施用毒品犯行之是否訴追，係區
    分為(一)第一次犯、(二)五年後再犯、(三)五年內再犯之前是否曾強制戒治、(四)五年內
    再犯該次是否須強制戒治、(五)三犯以上。即如係第一次犯、或五年後再犯、或五
    年內再犯等，之前均未經強制戒治，該次經觀察勒戒後亦無須受強制戒治處分者
    ，即依規定俟觀察勒戒或強制戒治處分終結後，由檢察官為不起訴處分，而不予
    追訴處罰；僅限於五年內再犯者之前曾受強制戒治處分、五年內再犯該次須受強
    制戒治處分、或三犯以上者，始認符訴追條件，應予追訴處罰。而修正後毒品危
    害防制條例第二十條、第二十三條，就施用毒品犯行之是否訴追，係區分為(一)第
    一次犯、(二)五年後再犯、(三)五年內再犯。即如係第一次犯、五年後再犯者，即依
    規定俟觀察勒戒或強制戒治處分終結後，由檢察官為不起訴處分，而不予追訴處
    罰；僅限於五年內再犯者，始認符訴追條件，應予追訴處罰。查被告前於八十九
    年間因施用毒品案件，經本院裁定觀察勒戒，於執行後經認無繼續施用毒品傾向
    ，經檢察官為不起訴處分確定等情，已如前述，是本件被告前開施用毒品犯行，
    依修正前毒品危害防制條例規定，係屬觀察勒戒後經不起訴處分，五年內再犯，
    經觀察勒戒後，因認有繼續施用毒品傾向，仍應追訴處罰；若依修正後毒品危害
    防制條例，則屬五年內再犯，即應予追訴處罰，不再裁定受觀察勒戒處分。是比
    較新舊法之適用情形，以舊法即修正前毒品危害防制條例之訴追規定較有利於被
    告，本件有刑法第二條第一項但書規定之情形，應適用修正前毒品危害防制條例
    之規定。此因涉及被告犯罪事實之敘述，應予敘明。
四、依刑事訴訟法第二百七十三條之一第一項、第二百九十九條第一項前段、第三百
    十條之二、第四百五十四條第一項，毒品危害防制條例第十條第一項、第二項，
    刑法第十一條、第二條第一項但書、第五十六條、第五十一條第五款，作成本判
    決。
五、如不服本判決，得於本判決送達之日起十日內，向本院提起上訴。
中      華      民      國    九十三    年      七      月     三十     日
                                        臺灣雲林地方法院刑事第一庭
                                            法  官  侯廷昌
右正本證明與原本無異。
                                            書記官  馮善詮
中      華      民      國    九十三    年      七      月     三十     日
附錄法條：毒品危害防制條例第十條第一項、第二項
毒品危害防制條例第十條
施用第一級毒品者，處六月以上五年以下有期徒刑。
施用第二級毒品者，處三年以下有期徒刑。
